【裁判字號】    99,訴,36
【裁判日期】    990621
【裁判案由】    殺人未遂等
【裁判全文】
臺灣基隆地方法院刑事判決                99年度訴字第36號
公  訴  人  臺灣基隆地方法院檢察署檢察官
被      告  己○○
選任辯護人  陳培仁律師
            黃英豪律師
被      告  庚○○
選任辯護人  陳炎琪律師
上列被告因殺人未遂等案件，經檢察官提起公訴（98年度偵字第
4223號），本院判決如下：
    主  文
己○○共同未經許可，持有手槍，處有期徒刑陸年，併科罰金新
臺幣拾萬元，罰金如易服勞役，以新臺幣壹仟元折算壹日。扣案
之9 釐米巴西製TAURUS制式半自動手槍壹枝（含彈匣壹個，槍枝
管制編號：0000000000）及咖啡色背包壹只，均沒收之。其餘被
訴部分，公訴不受理。
庚○○共同未經許可，持有手槍，處有期徒刑貳年，併科罰金新
臺幣伍萬元，罰金如易服勞役，以新臺幣壹仟元折算壹日，緩刑
伍年。扣案之9 釐米巴西製TAURUS制式半自動手槍壹枝（含彈匣
壹個，槍枝管制編號：0000000000）及咖啡色背包壹只，均沒收
之。其餘被訴部分，公訴不受理。
    事  實
一、己○○明知制式手槍及子彈，均為槍砲彈藥刀械管制條例所
    列管之槍枝、子彈，未經許可不得持有，竟於民國90年間某
    日，受友人楊志成（綽號奧迪阿）之託，將具有殺傷力之口
    徑9 釐米之巴西製TAURUS制式半自動手槍1 枝（槍枝管制編
    號：0000000000）及口徑9 釐米制式子彈5 顆，藏放在臺北
    縣汐止市○○路29號4 樓之2 住處，嗣楊志成於92年間死亡
    後，己○○即以自己持有之意思，非法繼續持有上開制式手
    槍及子彈。嗣己○○與丁○○合夥在基隆市○○區○○路15
    7 之1 號非法經營賭場，供賭客在該處以天九牌賭博財物（
    涉犯賭博罪部分，未據起訴），因前往該處賭博之人員複雜
    ，且時有糾紛發生，己○○恐隻身前往上址查看賭場時，不
    能應付突發狀況之糾紛，乃自98年8 月間某日起，習於夥眾
    前往上址賭場查看，且隨身攜帶上開制式手槍、子彈及另於
    98年8 月間向友人庚○○借得不具殺傷力之空氣槍1 枝（槍
    枝管制編號：0000000000），以備不時之需。98年9 月1 日
    晚間9 時許，己○○以電話邀約庚○○前往臺北縣汐止市○○街之「六星級」釣蝦場釣蝦玩樂，繼帶同庚○○前往臺北
    市某酒店玩樂，翌日（9 月2 日）清晨，己○○打電話至上
    址堵場，知悉友人戊○○賭輸新臺幣2 、300 萬元，而賭場
    仍未結束賭博，乃欲前往上址賭場查看戊○○賭博情形，然
    由於前與丁○○因上址賭場分帳不公事宜有所齟齬，乃與庚○○先行返回臺北縣汐止市○○路29號4 樓之2 己○○住處
    ，並由己○○取出前向庚○○借用空氣槍時，庚○○所有用
    以裝置空氣槍之咖啡色背包1 只，內裝置上開制式手槍、子
    彈及向庚○○借得之空氣槍，並將之攜往上址賭場，以作為
    防身之用。同日（9 月2 日）上午10時許，己○○、庚○○
    駕車抵達上址賭場，己○○將裝有上開制式手槍、子彈及空
    氣槍之咖啡色背包交予庚○○攜揹，庚○○雖自幼有發展遲
    緩及學習障礙情形，經鑑定有中度智能障礙，且於94年間因
    車禍腦部受損，思考及反應更加遲鈍，心智功能持續性呈現
    缺損狀態，致其辨識行為違法之能力，有顯著減低之情形，
    然因己○○前向其借用空氣槍防身即係用該只咖啡色背包裝
    置，且其自己○○手中接過該只咖啡色背包時，感覺背包相
    當沈重，且自背包內容物之形狀及發出「扣扣扣」的聲響，
    因而知悉己○○交予其持有之咖啡色背包內有上開制式手槍
    、子彈及空氣槍，仍同意為己○○保管該咖啡色背包，乃與
    己○○基於持有上開制式手槍及子彈之犯意聯絡，與己○○
    共同非法持有上開制式手槍及子彈。同日（9月2日）上午11
    時許，己○○與丁○○在上址堵場客廳內，因賭博分帳事宜
    發生口角，互罵三字經，丁○○朝己○○丟擲原子筆，己○○一時憤起，頓萌傷害之故意，衝出屋外，召喚庚○○欲取
    出咖啡色背包內裝有上開5 顆制式子彈之制式手槍，庚○○
    預見己○○交予其持有上開槍彈係為供己○○防身之用，亦
    即己○○可能持以射擊，使人受傷，竟仍與己○○共同持有
    上開槍彈，俾己○○隨時取用，且於己○○萌生傷害犯意時
    ，與己○○基於共同傷害之犯意聯絡，任由己○○自其所攜
    揹之咖啡色背內取出制式槍彈，並由己○○站在上址賭場客
    廳門口，朝丁○○站立位置前方地面射擊，斯時適有丙○○
    在場，乃衝向前欲阻止己○○開槍，詎丙○○衝至己○○與
    丁○○之間，雙手甫接觸己○○時，己○○正好扣板機，發
    射第1 顆子彈，該顆子彈因而先貫穿丙○○左股骨，致丙○○受有左股骨開放性骨折合併血管損傷，並因而倒地不起，
    該顆子彈續擊中站立在丙○○身後之丁○○之右腳踝，彈頭
    卡在其腳內，己○○乃再接續前開傷害之犯意，朝丁○○站
    立位置前方地面擊發第2顆子彈，第2顆子彈直接貫穿丁○○
    右小腿，此時庚○○為防止丁○○、段有鍾及渠等方面人馬
    有所反擊，亦持上開所有不具殺傷力之空氣槍自屋外朝屋內
    作出掃射之動作，並朝丁○○胸腹部扣動板機射擊，然未擊
    發，之後己○○見丁○○方面人馬衝往客廳旁臥室內，認彼
    等應係前往取槍反擊，乃與庚○○迅速往屋後停車空地移動
    ，至停車空地後，己○○再承前傷害犯意，接續持上開制式
    手槍，對空及自上址賭場屋外朝屋內客廳各射擊2 顆子彈，
    該自屋外朝屋內射擊之子彈，由上址賭場客廳沙發旁窗戶射
    入，擊中客廳通往臥室之門柱，己○○、庚○○二人始一同
    驅車離去現場，並逃亡藏匿在臺北縣平溪鄉、臺中市等地。
    嗣警循丙○○及丁○○之證言查獲己○○及庚○○涉犯上開
    罪嫌，且己○○及庚○○知悉無從遁逃，乃於98年9 月17日
    自行向基隆市警察局第三分局偵查隊投案，並由己○○帶同
    員警，前往臺北縣石碇鄉○○路段產業道路水塔附近，取出
    上開制式手槍1支及尚未擊發之制式子彈1顆扣案，由庚○○
    帶同員警，前往臺北縣汐止市○○路157 號後門舊式爐灶內
    ，取出上開空氣槍1 支扣案，再由己○○友人戊○○於偵查
    中受託提出上開庚○○所有供裝置上開制式手槍、子彈及空
    氣槍之咖啡色背包1只扣案，因而查悉上情。（己○○、庚○○涉犯傷害罪部分，另為公訴不受理之諭知，詳理由欄
    ）
二、案經基隆市警察局第三分局報告臺灣基隆地方法院檢察署檢
    察官偵查後起訴。
    理  由
壹、關於證據能力：
一、按被告以外之人於審判外之言詞或書面陳述，除法律有規定
    者外，不得作為證據，刑事訴訟法第159 條第1 項定有明文
    ，是證人丁○○、丙○○、乙○○於警詢時所為之陳述，乃
    屬被告以外之人於審判外之陳述，係屬傳聞證據，被告己○○、庚○○及其等辯護人於準備程序中為此證據力之爭執，
    而公訴人就證人丁○○、丙○○、乙○○於警詢之證述，並
    未釋明上開證述有何與刑事訴訟法所定傳聞法則例外取得証
    據能力之特別要件相合，是證人丁○○、丙○○、乙○○於
    警詢時之陳述，應無證據能力。
二、次按刑事訴訟法第159 條之5 第1 、2 項已規定，經當事人
    於審判程序同意作為證據，法院審酌該言詞陳述或書面陳述
    作成時之情況，認為適當者，亦得為證據。當事人、代理人
    或辯護人於法院調查證據時，知有第159 條第1 項不得為證
    據之情形，而未於言詞辯論終結前聲明異議者，視為有前項
    之同意（指同條第1 項之同意作為證據），此乃第159 條第
    1 項所容許，得作為證據之例外規定之一。經查，本案被告
    己○○、庚○○、辯護人及檢察官於言詞辯論終結前，均未
    就判決所引用之其餘各該被告以外之人於審判外之陳述（含
    共同被告基於被告以外之人身分所為陳述）及所調查之證據
    主張有刑事訴訟法第159 條第1 項不得為證據之情形，本院
    復審酌各該證據作成時並無違法及證明力明顯過低之瑕疵等
    情況，認為適當，是本案經調查之證據均有證據能力。
三、末查，本院下所引其餘非屬供述證據部分，既不適用傳聞法
    則，復查無違法取得之情事存在，自應認同具證據能力。
貳、有罪部分：
一、上開事實，業據被告己○○、庚○○於本院審理時坦承在卷
    ，互核被告2 人所供情節大致相符，並據證人丁○○於偵訊
    及本院審理時、證人丙○○於本院審理時、證人乙○○、戊○○於檢察官偵訊及本院審理時證述在卷，並有丁○○受傷
    照片10張（見偵卷第178-181 頁、199-200 頁）、丙○○之
    長庚醫療財團法人基隆長庚紀念醫院診斷證明書1 紙（見偵
    卷第219 頁）、基隆市警察局刑案現場勘查報告（含附件：
    被害人及屋主所簽署勘查採證同意書、現場示意圖及現場勘
    查相片55張，見偵卷第50-97 頁）、基隆市警察局刑案現場
    勘查報告表（含附件：被害人、屋主及嫌犯家屬所簽勘查採
    證同意書、現場示意圖、現場彈道重建圖、現場勘查照片69
    張，見偵卷第144-191 頁）、基隆市警察局第三分局扣押筆
    錄及扣押物品目錄表2 份（被告己○○部分見偵卷第34-37
    頁、被告庚○○部分見第39-42 頁）附卷可參，復有手槍2
    支及子彈1 顆扣案可佐。又扣案之槍枝及子彈經送請內政部
    警政署刑事警察局以檢視法、性能檢驗法比對顯微鏡法鑑驗
    結果，送鑑手槍中之1 枝（槍枝管制編號0000000000），認
    係口徑9mm制式半自動手槍，為巴西TAURUS廠PT915型，槍號
    經變造為TUL205541，研判應為TUL20554 ，槍管內具陸條右
    旋來復線，擊發功能正常，可供擊發同口徑制式子彈，認具
    殺傷力；送驗中另支手槍，係空氣槍（槍枝管制編號000000
    0000），認係氣體動力式槍枝，以小型高壓氣體鋼瓶內氣體
    為發射動力，槍枝嚴重漏氣，無法發射彈丸，認不具殺傷力
    ；送鑑子彈1顆，認係口徑9mm制式子彈，經試射，可擊發，
    認具殺傷力，有該局98年10月28日刑鑑字第0980130550號鑑
    驗書1份存卷可憑（見偵卷第197-198頁）。綜上，本案事證
    明確，被告2 人未經許可，共同持有本件扣案具有殺傷力口
    徑9釐米之巴西製TAURUS制式半自動手槍1枝（槍枝管制編號
    ：0000000000）及口徑9釐米制式子彈5顆之犯行，堪可認定
    ，應依法論科。
二、核被告己○○、庚○○持有上開制式手槍及子彈之行為，均
    係犯槍砲彈藥刀械管制條例第7 條第4 項之未經許可持有手
    槍及同條例第12條第4 項之未經許可持有子彈罪。被告2 人
    就所犯上開各罪，有犯意聯絡及行為分擔，為共同正犯。又
    被告2 人同時持有制式手槍1 枝及子彈5 顆之行為，係各以
    1 個持有行為同時觸犯數罪名，均為想像競合犯，應依刑法
    第55條規定，各從一重之槍砲彈藥刀械管制條例第7 條第4
    項之未經許可持有手槍罪處斷。查被告庚○○自幼有發展遲
    緩及學習障礙情形，經鑑定有中度智能障礙，且於94年間因
    車禍腦部受損（器質性腦傷），思考及反應更加遲鈍，心智
    功能持續性呈現缺損狀態，致其於本案行為時之辯識行為違
    反之能力，有顯著減低之情形，有被告庚○○之中華民國身
    心障礙手冊影本1 份、行政院衛生署基隆醫院精神鑑定報告
    書1 份存卷可參（見本院卷第65頁、第94-96 頁），本院參
    酌被告於本院審理時之應對情形，確實有用詞簡短、理解力
    薄弱之情形，認被告庚○○為本件行為當時確有因智能障礙
    之心智缺陷，致其辨識行為違法之能力較一般人之平均程度
    顯著減低之情形，爰依刑法第19條第2 項減輕其刑。又本案
    係認定被告庚○○在被告己○○開槍射擊被害人丙○○、丁○○前，知悉被告己○○交由其攜揹之咖啡色背包內有制式
    手槍及子彈，猶同意代己○○保管該制式槍枝及子彈，因而
    與被告己○○共同持有制式槍枝及子彈，以此情節而言，被
    告庚○○持有制式手槍及子彈時間甚短，且槍傷在場被害人
    丁○○、丙○○者復係被告己○○，被告庚○○參與本件犯
    罪程度非深，且犯罪情狀顯有可憫恕之處，詎其所觸犯之罪
    名卻為法定最輕本刑5 年以上有期徒刑之罪，認有法重情輕
    之憾，縱科以最低刑度仍嫌過重，爰依刑法第59條規定，遞
    減輕被告庚○○之刑。爰審酌被告己○○無視於政府所推動
    之查緝槍、彈政策，而向他人收受槍、彈，被告己○○於持
    有手槍、子彈期間，因與被害人丁○○共同經營賭場發生糾
    紛，即以所持槍彈射擊丁○○，子彈並射中上前阻止被告己○○開槍之丙○○，致丁○○、丙○○同受有傷害，對社會
    治安及他人生命、身體安全所生之危害非輕；被告庚○○明
    知被告己○○交予其持有之物品係具有殺傷力之槍彈，猶應
    允代為保管背包，因而與己○○共同持有該具有殺傷力之槍
    彈，並因而利於己○○持以槍傷丁○○、丙○○，顯然漠視
    社會治安及他人生命、身體安全，並衡酌被告2 人犯罪動機
    、目的、手段、持有時間之短暫、生活狀況及職業，與犯後
    業坦承犯行，且均與被害人丁○○、丙○○達成和解，有和
    解書2 份在卷可查（見偵卷第132頁、第135頁）等一切情狀
    ，分別量處如主文所示之刑，並就罰金刑部分依被告2 人之
    身分、社會地位、經濟能力及家庭狀況等情，各諭知其等易
    服勞役之折算標準。末查被告庚○○前未曾因故意犯罪受有
    期徒刑以上刑之宣告，有臺灣高等法院被告前案紀錄表1 份
    在卷可憑，本院慮其年輕識淺，且有中度智能障礙，於本案
    行為時，辨識行為違法之能力較一般人為低，因而犯下本案
    ，犯後業知悔悟，信無再犯之虞，因認所宣告之刑以暫不執
    行為適當，爰併予宣告緩刑5年，以利自新。
三、扣案之口徑9 釐米之巴西製TAURUS制式半自動手槍1 枝（含
    彈匣1 個，槍枝管制編號：0000000000），係槍砲彈藥刀械
    管制條例所列管之物，已詳如前述，為違禁物，應依刑法第
    38條第1 項第1 款之規定宣告沒收。又扣案之咖啡色背包1
    只，係被告庚○○所有供本件犯案槍彈所用，爰依刑法第38
    條第1 項第2 款宣告沒收之。至扣案之彈頭2 顆，係現場所
    遺留之物，又扣案之子彈1 顆業經試射，彈藥部分均業因擊
    發而燃燒殆盡，其餘部分亦裂解為彈頭及彈殼，已不具子彈
    之外型及功能，從而上開扣案之彈殼2 顆及業經試射之子彈
    1 顆，均已非違禁物，俱不予宣告沒收。又扣案之空氣槍1
    支，不具有殺傷力，亦如前認定，自不屬係槍砲彈藥刀械管
    制條例所列管之違禁物，且查無其他沒收依據，爰不予宣告
    沒收，附此敘明。
、公訴不受理部分：
一、公訴意旨另以：被告己○○自被告庚○○所揹咖啡色背包內
    取出制式手槍及手彈，被害人丙○○見狀快步上前欲奪下槍
    枝，被告己○○遂基於殺人犯意，扣板機擊發第一顆子彈，
    子彈貫穿丙○○左股骨，致左股骨開放性骨折合併血管損傷
    ，丙○○旋即倒地不起，該發子彈再擊中站立丙○○身後之
    被害人丁○○之右腳踝，彈頭卡在其腳內，被告己○○再接
    續殺人犯意，瞄準丁○○擊發第2 顆子彈，貫穿丁○○右小
    腿，被告己○○復喝令被告庚○○開槍，被告庚○○乃基於
    共同殺人之犯意聯絡，持槍瞄準丁○○之胸腹部扣板機，但
    因不明原因未擊發，被告己○○見丁○○之在場友人衝往客
    廳旁臥室內，認彼等應係前往取槍反擊，乃與被告庚○○於
    行兇後迅速往屋後停車空地移動，被告庚○○並從地面撿拾
    彈殼交予己○○，至停車處己○○再接續持上開巴西製制式
    手槍，朝客廳擊發2 顆子彈，其中1 顆子彈自客廳沙發旁窗
    戶射入，擊中客廳通往臥室之門柱，被告2 人始一起驅車離
    去現場，並一起逃亡藏匿在台北縣平溪鄉、台中市○地○丙○○嗣經送醫治療後，仍因動脈受及神經受損，而達無法行
    走之重大難治傷害，因認被告2人共同涉犯刑法第271條第2
    項、第1項殺人未遂罪嫌。
二、按事實之認定，應憑證據，如未能發現相當證據，或證據不
    足以證明，自不能以推測或擬制之方法，以為裁判基礎（最
    高法院40年臺上字第86號判例意旨參照）次按刑法第277 條
    第1 項之普通傷害罪，須告訴乃論，且告訴乃論之罪，未經
    告訴或其告訴經撤回者，應諭知不受理之判決，刑法第287
    條前段及刑事訴訟法第303 條第3 款分別定有明文。
三、公訴人認被告己○○、庚○○共同涉犯殺人未遂罪嫌，無非
    以被告己○○自承持扣案制式手槍射中被害人丙○○、丁○○之供述；被告庚○○自承持扣案空氣槍作出掃射狀，但未
    擊發子彈之供述；證人丁○○、丙○○、乙○○、戊○○之
    證言；丙○○之長庚醫療財團法人基隆長庚紀念醫院診斷證
    明書、丁○○受傷照片、基隆市警察局刑案現場勘查報告（
    含附件：被害人及屋主所簽署勘查採證同意書、現場示意圖
    及現場勘查相片55張）、基隆市警察局刑案現場勘查報告表
    （含附件：被害人、屋主及嫌犯家屬所簽勘查採證同意書、
    現場示意圖、現場彈道重建圖、現場勘查照片69張）、扣案
    槍、彈、彈頭及內政部警政署刑事警察局98年10月28日刑鑑
    字第0980130550號鑑驗書、98年10月26日刑鑑字第09801244
    88號鑑驗書、98年11月3 日刑鑑字第0980152137號函等為主
    要論據。
四、訊據被告己○○固坦承於上開時、地，以本件扣案制式手槍
    擊發子彈，先後射中被害人丙○○、丁○○之事實，然堅詞
    否認有何殺人之犯意，辯稱：與被害人丁○○發生口角衝突
    後，係持本件扣案制式手槍朝丁○○站立處前地面射擊，不
    料丙○○前來搶槍，因而遭擊中左股骨，並再擊中站立丙○○身後之被害人丁○○之右腳踝，嗣見丁○○猶站立無退避
    之舉動，乃瞄準丁○○前方地面擊發第2顆子彈，第2顆子彈
    貫穿丁○○右小腿，其客觀所為雖傷及丙○○、丁○○之身
    體，但其並未瞄準渠等身體要害射擊，亦即其主觀上並無致
    丙○○、丁○○死亡之故意等語。被告庚○○則坦承與己○○共同持有本件制式槍彈，且曾持本件扣案空氣槍朝案屋內
    作出掃射動作，其間並有扣板機之行為等事實，然亦堅詞否
    認有何殺人未遂犯行，辯稱：雖知悉被告己○○攜帶該制式
    槍彈至案發地點，有可能持該槍彈射擊丁○○，以恐嚇丁○○，並因而致丁○○受傷之可能，但認己○○應無殺害丁○○之犯意，是其既未認知己○○有殺害丁○○之行為，自無
    從與己○○形成殺人犯意之聯絡，且其雖曾持扣案空氣槍朝
    案屋內作出掃射動作，其間並有扣板機之行為，然該空氣槍
    並無殺傷力，是倘認己○○持槍射中丙○○及丁○○之行為
    於客觀上符合殺人之行為，其在客觀上就己○○之殺人行為
    亦無何行為分擔可言等語。經查：
  (一)被告己○○持本件制式手槍及子彈，朝被害人丁○○射擊2
    顆子彈，結果第1 顆子彈先擊中被害人丙○○，再擊中丁○○，第2 顆子彈則直接擊中丁○○，致丙○○受有左股骨開
    放性骨折合併血管損傷之傷害，丁○○受有右腳踝、右小腿
    槍傷之傷害等事實，迭據被告己○○、庚○○於警詢、偵訊
    及本院審理時坦承在卷，核與證人即被害人丙○○於本院審
    理時、證人即被害人丁○○於偵訊及本院審理時所證情節大
    致相符，並據證人即在場目擊之乙○○、戊○○於偵訊及本
    院審理時結證屬實，且有丙○○之長庚醫療財團法人基隆長
    庚紀念醫院診斷證明書、丁○○受傷照片、基隆市警察局刑
    案現場勘查報告（含附件：被害人及屋主所簽署勘查採證同
    意書、現場示意圖及現場勘查相片55張）、基隆市警察局刑
    案現場勘查報告表（含附件：被害人、屋主及嫌犯家屬所簽
    勘查採證同意書、現場示意圖、現場彈道重建圖、現場勘查
    照片69張）及內政部警政署刑事警察局98年10月28日刑鑑字
    第0980130550號鑑驗書、98年10月26日刑鑑字第0980124488
    號鑑驗書、98年11月3 日刑鑑字第0980152137號函等附卷可
    稽，復有扣案制式手槍1 枝、子彈1 顆及彈頭2 顆可佐，被
    告2 人之自白核與事實相符，可以採信。
  (二)又被害人丁○○右腳踝、右小腿所受之槍傷已痊癒之事實，
    業據丁○○於本院審理時結證在卷（見本院卷第203 頁）。
    至被害人丙○○所受左股骨開放性骨折合併血管損傷之傷害
    ，傷勢雖較為嚴重，然丙○○於本院審理時結證稱：左腿遭
    擊中後，肌肉燒傷，沒有辦法像正常一樣可以彎到底，但現
    柱著拐杖，可踩地2 、3 分，雖尚無法獨自行走，但醫生說
    恢復的還不錯，不至於影響正常行走及站立等語（見本院卷
    第145 頁、第147 頁），且經本院函詢為丙○○進行醫療之
    長庚醫療財團法人基隆長庚紀念醫院結果，該院醫師診斷丙○○為左側股骨遠端開放性骨折合併膝膕動靜脈血管損傷，
    自98年9 月2 日起住院治療，同年月21日出院，最近一次骨
    科門診回診追蹤為99年2 月2 日，病患復原情況順利，可部
    分乘重，惟因其傷勢尚在復原階段，故暫無法判定其所受傷
    勢是否已達刑法所定之重傷害程度（毀敗或嚴重減損一肢以
    上之機能），關於判定其所受傷勢是否已達刑法所定之重傷
    害程度，與一般殘障鑑定相同，約1 年左右為適當判定期，
    有該院99年2 月10日（99）長庚院基法字第023 號函、同院
    99年2 月26日（99）長庚院基法字第040 號函存卷可憑（見
    本院卷第69頁、第71頁），據此，依目前現存證據而言，尚
    難遽認丙○○左腿所受傷勢已達毀敗或機能嚴重減損程度，
    從而，丙○○左腿所受之傷勢僅能認定為非重傷，檢察官認
    丙○○所受傷勢已達「無法行走之重大難治傷害」，尚乏證
    據可憑，無從採認。綜此，丁○○、丙○○因被告己○○槍
    擊之行為，受有普通傷害之傷勢，即洵堪認定。
  (三)再按刑法殺人罪之成立，不僅客觀上須有殺人之行為，且行
    為人於主觀上須具有使人死亡之知與欲，始足當之。而刑法
    上殺人未遂與傷害罪之區別，即在於行為人下手加害之時，
    是否明知或預見足以致人於死。至於行為人之主觀犯意，應
    通盤審酌行為時之一切客觀環境及其他具體情形，諸如：行
    為人與被害人之關係、仇隙，是否足以引發殺人動機，行為
    當時之手段是否猝然致被害人難以防備，攻擊時之力道是否
    猛烈足以使人斃命，被害人所受之傷勢，攻擊後之後續動作
    是否意在取人性命等。被害人受傷之多寡、是否致命部位，
    雖可藉為認定有無殺意之心證，惟非判斷二罪間之絕對標準
    ，仍須斟酌當時客觀環境及其他具體情形加以判斷（最高法
    院18年上字第1309號、19年上字第718 號、20年非字第104
    號判例意旨參照）繼按殺人未遂與傷害之區別，本視加害人
    有無殺意為斷，被害人受傷之程度、被害人受傷處所是否為
    致命部位，及傷痕多寡、輕重如何，僅足供認定有無殺意之
    參考，究不能據為區別殺人未遂與傷害之絕對標準，故不能
    僅因被害人受傷之位置係屬人體要害，即認定加害人自始即
    有殺害被害人之犯意；至其殺意之有無，雖不以兇器之種類
    及傷痕之多少等，為絕對之認定標準，但加害人下手之部位
    、用力之程度，仍非不可藉為判斷有無殺意之心證依據（最
    高法院94年度臺上字第6857號及87年度臺上字第3123號著有
    判決意旨參照）末按使人重傷害未遂與普通傷害之區別，應
    以加害時有無致人重傷之故意為斷。至於被害人受傷之部位
    以及加害人所用之兇器，有時雖可藉為認定有無重傷故意之
    心證，究不能據為絕對之標準（最高法院55年臺上字第1702
    號判例意旨參照解）故本件被害人丁○○、丙○○之傷勢既
    屬普通傷害，則本件爭點即在於被告2 人主觀上之犯意究為
    殺人、重傷或普通傷害? 茲論述如下：
    1.證人丁○○於98年11月2 日偵訊時證稱：我與被告己○○
      發生口角後，被告己○○掏槍出來，我與丙○○要跑過去
      搶槍，結果被告己○○就開槍了，是1 槍打到2 個人，丙○○在前，我在後，接著被告己○○又朝我開1 槍，後來
      被告己○○及庚○○離開，在停車場處，又對空開槍，所
      以我又聽到1 、2 聲槍聲（見偵卷第194-195 頁）；於本
      院99年6 月7 日審理時證稱：被告己○○見我與丙○○上
      前搶槍，就朝腳、往地上射擊，第1 槍先打到丙○○大腿
      ，然後又貫穿打到我，因為我與丙○○是站一直線，之後
      被告己○○還是往地上開槍，打中我右小腿，之後被告己○○退出去，有再開1 槍，因為我有聽到聲音，當時被告
      己○○已沒有朝人開槍等語（見本院卷第201 頁）；且基
      隆市警察局刑案現場勘察報告表九「現場重建及研判」之
      記載，該局勘察人員於98年10月1 日，至案發地點之七堵
      區○○路157 號之1 ，並請已可行動之被害人丁○○到場
      協助進行彈道重建。依丁○○陳述：當時被害人丁○○及
      丙○○發現被告己○○立於客廳門外取出槍枝時，便立即
      上前意欲阻止，此時丙○○在前，丁○○在後，被告己○○朝門內開槍時，共有2 槍先後擊丙○○、丁○○等情形
      ，進行現場重建，認(1)第1 槍為貫穿丙○○之左大腿，同
      時擊中丁○○之右腳踝，丙○○中彈後隨即倒地，丁○○
      則退後。依丁○○陳述並測量此時丁○○之位置為站立於
      屋內，與客廳門該面牆壁垂直距離45公分，與房間（編號
      1 ）門該面牆壁垂直距離1.05公尺處。假設丙○○中彈時
      之姿勢為直立（丙○○業於本院審理時證實為站立姿勢）
      ，則彈道之軌跡經測量應為自丙○○左大腿之左前側，與
      腳底之垂直距離約為60公分處射入，由前往後，由左往右
      以下傾約27度之方向行進，自左大腿右後側與腳底之垂直
      距離約為49公分處射出後繼續行進，再擊中丁○○之右踝
      左前側，與腳底垂直距離約為14公分處致傷，最後彈頭留
      在丁○○之右踝傷口中(2)第2 槍為丁○○於第1 槍中彈後
      後退時再遭擊中，直接貫穿丁○○之右小腿，依丁○○之
      陳述測量當時丁○○位置為站立於屋內，約與客廳門該面
      牆壁垂直距離68公分，與房間（編號1 ）門該面牆壁垂直
      距離1.97公尺。假設丁○○第2 槍中彈時之姿勢為直立（
      丁○○業於本院審理時證實當時其係站立），則彈道之軌
      跡經測量應為自丁○○右小腿之正前面，與腳底垂直距離
      約為23公分處射入，由前往後以下傾約25度之方向行進，
      再由右小腿後面與腳底垂直距離約15公分處貫穿而出（見
      偵卷第148-149 頁）；再參諸丙○○係左股骨中彈，丁○○則係右小腿中彈之情形，可見被告己○○持槍射擊時，
      槍口係朝下，因而丙○○、丁○○受傷部位均在身體下方
      ，從而，被告己○○辯稱其係朝丁○○站立位置前方地面
      射擊乙節，並非無稽，且據此可徵，被告2 人辯稱對丙○○、丁○○2 人並無殺意等語，非不可採信。
    2.又證人丙○○於本院99年6 月2 日審理時所證，被告己○○掏出槍枝射擊時，其站在被告己○○與丁○○之間，被
      告己○○與丁○○中間隔著一個大圓桌，約2至3人肩寬距
      離等語（見本院卷第151-152頁）；證人丁○○本院99年6
      月7 日審理時證稱：被告己○○開槍時，丙○○在我前面
      差一步的距離，丙○○則因要去搶被告己○○的槍，所以
      已經接近被告己○○的身體，2人相距僅大約為2個男生肩
      膀寬的距離等語（見本院卷第206 頁），足證被告己○○
      於開槍射擊時，其與丙○○、丁○○間之距離甚近，而如
      前認定，本件被告己○○持以射擊之槍、彈均為制式槍彈
      ，該槍彈之殺傷力及準確度均較一般改造之槍彈為甚，苟
      被告己○○有殺人之故意，何以槍口朝下？又何以未朝丙○○、丁○○身體重要部位射擊，反係朝丁○○站立位置
      前方地面射擊？凡此已可徵被告己○○辯稱於開槍射擊時
      ，並無致丙○○、丁○○於死之故意等語，信而有據。
    3.再被告己○○供稱於開槍擊中被害人丙○○、丁○○後，
      即與被告庚○○離開，在停車場處，又對空及朝案發地點
      屋內各射擊1 發子彈，核與前揭證人丁○○所證被告己○○離開後又自案發地點停車場處傳來1 至2 聲槍響等情節
      大致相符，且基隆市警察局員警至案發現場勘查後，亦確
      發現案發地點房屋玻璃窗及臥室門框彈孔痕跡，研判係子
      彈自屋外往室內方向射擊所致（見偵卷第149 頁，基隆市
      警察局刑案現場勘察報告表九「現場重建及研判」(三)之記
      載），足證被告己○○供稱於開2 槍先後擊中丙○○、丁○○後，在案發地點停車場，尚有對空及朝案發地點屋內
      各射擊1 槍等情為真實。據此推論，被告己○○果有殺害
      丙○○、丁○○之故意，則以其尚持有3 顆制式9mm 子彈
      而言（包括被告己○○於投案時交出之1 顆制式9mm 子彈
      ），在丙○○及丁○○均已受傷，無任何反抗力之情形下
      ，被告己○○大可繼續朝丙○○或丁○○身體重要部位射
      擊，以遂其殺人犯意，詎被告己○○並未繼續射擊丙○○
      或丁○○，反係離開案發地點，且於案發地點停車場對空
      及朝案發地點屋內射擊（該屋窗戶玻璃不透明，無從自外
      看見屋內情形），益徵被告己○○辯稱其無殺人之故意等
      語為可採。
    4.被告己○○持以射擊之槍、彈均為制式槍、彈，火力甚強
      ，是被害人丙○○遭射中後，所受傷勢較為嚴重，然參諸
      證人丙○○於本院99年6 月2 日審理時證稱：案發當日係
      被告己○○與丁○○發生衝突，我看見被告己○○自被告
      庚○○包包內取出1 把槍，就上前要搶那把槍，結果在我
      上前剛碰到被告己○○，被告己○○的子彈就擊發等語（
      見本院卷第142 -143頁、第153 頁），可見被告己○○於
      案發時與丙○○並無何衝突，被告己○○原係朝丁○○開
      槍，丙○○突然上前搶槍，始遭子彈擊中，由此客觀情節
      而言，已難認被告己○○主觀上有何重傷害之故意，再參
      諸前揭所述被告己○○有足夠之機會及火力朝丙○○或丁○○身體重要部位射擊，卻未為之，益明被告己○○並非
      出於重傷害之故意，持槍擊中丙○○及丁○○。
    5.末以被告己○○係成年人，對於持槍朝被害人丁○○站立
      位置前面射擊，對於在其射擊彈道路徑之人，均有可能遭
      子彈射中而受傷之事實，顯有預見可能性，是被告己○○
      持槍射擊時，既可預見可能傷及被害人丁○○及被害人即
      因上前搶槍而進入其射擊範圍之丙○○，但仍不違背其本
      意，猶持槍朝丁○○站立位置前的地上射擊，顯有傷害之
      不確定故意甚明。又以槍彈之足以防身，持有人自係持以
      恐嚇、傷害或殺害他人而言，被告庚○○既自承對於被告
      己○○持本件制式槍彈傷害人之行為有所預見，竟猶同意
      代被告己○○攜揹內裝有本件制式槍彈之咖啡色背包，俾
      被告己○○隨時取用，嗣被告己○○果取之射擊丙○○、
      丁○○，且於被告己○○持槍射擊丙○○、丁○○時，持
      扣案空氣槍對屋內作掃射之動作，並朝丁○○胸腹部作出
      射擊扣板機之動作，足認被告庚○○就被告己○○傷害丙○○、丁○○之行為，有犯意聯絡及行為分擔。
  (四)綜上證據及推理，檢察官所提之證據，僅得證明被告己○○
    、庚○○等持槍射擊被害人丙○○、丁○○，並均致渠2 人
    普通傷害之事實，且衡酌丙○○、丁○○受傷之程度、受傷
    之位置及輕重，暨被告2 人下手之方式及事後逕自離去等情
    節，尚不足認定被告2 人有殺害或重傷害丙○○、丁○○之
    犯意。本案既無積極證據足以認定被告2 人有殺人或重傷害
    之犯意，自應依罪疑唯輕原則，從有利被告2 人之認定，認
    被告2 人僅具普通傷害之犯意。
五、綜上所述，核被告2 人此部分所為，均係犯刑法第277 條第
    1 項之普通傷害罪，檢察官於起訴時認被告2 人係犯刑法第
    271 條第2 項、第1 項之殺人未遂罪，公訴人於本案辯論終
    結論告時，指稱被告2 人所為可能涉及刑法第277 條第2 項
    後段傷害致重傷罪、第278 條第1 項重傷害罪、第278 條第
    3 項、第1 項重傷未遂罪，均有未洽，被害人丙○○、丁○○就傷害部分均未提出告訴，且分別於本院審理時當庭表示
    撤回告訴，丁○○並具狀撤回告訴，有本院審判筆錄2 份（
    丙○○筆錄見本院卷第147 頁；丁○○筆錄見本院卷第208
    頁）、撤回告訴聲請狀1 份（見本院卷第227 頁）在卷可查
    ，則揆諸前揭法條及說明，自應諭知被告2 人不受理之判決
    。
據上論斷，應依刑事訴訟法第299 條第1 項前段、第303 條第3
款，槍砲彈藥刀械管制條例第7 條第4 項、第12條第4 項，刑法
第11條前段、第28條、第55條、第19條第2 項、第59條、第42條
第2 項前段、第38條第1 項第1 款、第2 款、第74條第1 項第1
款，判決如主文。
本案經檢察官甲○○到庭執行職務。
中    華    民    國    99    年    6     月    21    日
                  刑事第一庭審判長法  官  王福康
                                  法  官  鄭培麗
                                  法  官  劉桂金
以上正本證明與原本無異。
如不服本判決應於收受送達後10日內向本院提出上訴書狀，並應
敘述具體理由；其未敘述上訴理由者，應於上訴期間屆滿後20日
內向本院補提理由書(均須按他造當事人之人數附繕本)「切勿逕
送上級法院」。
中    華    民    國    99    年    6     月    21    日
                                  書記官  劉如純
附錄本案論罪法條：
槍砲彈藥刀械管制條例第7條
未經許可，製造、販賣或運輸火砲、肩射武器、機關槍、衝鋒槍
、卡柄槍、自動步槍、普通步槍、馬槍、手槍或各類砲彈、炸彈
、爆裂物者，處死刑、無期徒刑或7 年以上有期徒刑；處徒刑者
，併科新臺幣3 千萬元以下罰金。
未經許可，轉讓、出租或出借前項所列槍砲、彈藥者，處無期徒
刑或5 年以上有期徒刑，併科新臺幣1 千萬元以下罰金。
意圖供自己或他人犯罪之用，而犯前二項之罪者，處死刑或無期
徒刑；處徒刑者，併科新臺幣5 千萬元以下罰金。
未經許可，持有、寄藏或意圖販賣而陳列第1 項所列槍砲、彈藥
者，處5 年以上有期徒刑，併科新臺幣1 千萬元以下罰金。意圖
供自己或他人犯罪之用，以強盜、搶奪、竊盜或其他非法方法，
持有依法執行公務之人所持有之第1 項所列槍砲、彈藥者，得加
重其刑至二分之一。
第1 項至第3 項之未遂犯罰之。
槍砲彈藥刀械管制條例第12條
未經許可，製造、販賣或運輸子彈者，處1 年以上7 年以下有期
徒刑，併科新台幣500 萬元以下罰金。
未經許可，轉讓、出租或出借子彈者，處6 月以上5 年以下有期
徒刑，併科新台幣300 萬元以下罰金。
意圖供自己或他人犯罪之用，而犯前二項之罪者，處3 年以上10
年以下有期徒刑，併科新台幣700 萬元以下罰金。
未經許可，持有、寄藏或意圖販賣而陳列子彈者，處5 年以下有
期徒刑，併科新台幣300 萬元以下罰金。
第1 項至第3 項之未遂犯罰之。

司法院資訊處製作；財團法人民間司法改革基金會備份。
